臺灣彰化地方法院民事判決　96年度重訴字第114號
原　　　告　華南商業銀行股份有限公司
法定代理人　乙○○
訴訟代理人　丙○○
被　　　告　己○○
　　　　　　　　　　　　14號.
　　　　　　戊○○
　　　　　　甲○○○○○　○○.
　　　　　　　　　　　　TRE.
兼上列一人
法定代理人　丁○○　　住彰化縣.
　　　　　　　　　　　居彰化縣.
上列當事人間請求清償借款事件，本院於民國九十六年十一月二
十二日言詞辯論終結，茲判決如下：
    主  文
被告應連帶給付原告美金貳拾壹萬壹仟伍佰參拾參點零肆元，及
其中美金柒萬玖仟伍佰參拾參點零肆元，自民國九十六年八月三
十一日起至清償日止，按年息百分之六．五八五計算之利息，暨
自民國九十六年九月三十日起，逾期在六個月以內按上開利率百
分之十，逾期超過六個月者，按上開利率百分之二十計算之違約
金；其中美金壹拾參萬貳仟元，自民國九十六年八月十三日起至
清償日止，按年息百分之六．五八五計算之利息，暨自民國九十
六年九月十三日起，逾期在六個月以內按上開利率百分之十，逾
期超過六個月者，按上開利率百分之二十計算之違約金。
訴訟費用（除減縮部分外）由被告連帶負擔。
本判決於原告以新臺幣貳佰參拾肆萬元，或同額之中央政府建設
公債供擔保後得假執行；但被告以新臺幣陸佰玖拾玖萬參仟柒佰
零伍元預供擔保後得免為假執行。
    事實及理由
甲、程序方面：
一、按被告甲○○○○○ ○○○○○○○○○○○○○ ○○○○○○○雖為外國法人，然其
    與原告在授信契約書第十六條約定；「本契約書之解釋及適
    用，以中華民國法律為準據法。」，有原告提出之信契約書
    附卷可按。又涉外民事法律適用法第六條第一項規定：「法
    律行為發生債之關係者，其成立要件及效力，依當事人意思
    定其應適用之法律。」，是被告甲○○○○○ ○○○○○○○○○○○○○ ○○○○○○○雖為外國法人，然其既與原告約定本件借貸契約書之解
    釋及適用，以我國法律為準據法，依前開涉外民事法律適用
    法第六條第一項之規定，其等上開約定自屬有效，而應適用
    我國法律。再按當事人得以合意定第一審管轄法院，但以關
　　於由一定法律關係而生之訴訟為限。前項合意，應以文書證
  　之，民事訴訟法第二十四條第一、二項分別定有明文。本件
    原告起訴依據之授信契約書第十七條前段約定「因本契約書
    涉訟時，合意以臺灣彰化地方法院為第一審管轄法院。」，
    故兩造間已約定就本件消費借款債務發生訴訟時，合意由本
    院為管轄法院，先予敘明。
二、次按訴狀送達後，原告不得將原訴變更或追加他訴。但請求
    之基礎事實同一者，或擴張或減縮應受判決事項之聲明者，
    不在此限，民事訴訟法第二百五十五條第一項第二款、第三
    款定有明文。所謂請求之基礎事實同一，係指變更或追加之
    訴與原訴之原因事實，有其社會事實上之共通性及關聯性，
    而就原請求之訴訟及證據資料，於審理繼續進行在相當程度
    範圍內具有同一性或一體性，得期待於後請求之審理予以利
    用，俾先後兩請求在同一程序得加以解決，避免重複審理，
    進而為統一解決紛爭者即屬之。經查：１、本件原告起訴時
    僅以丁○○、己○○、戊○○為被告，嗣於訴訟進行中追加
    甲○○○○○ ○○○○○○○○○○○○○ ○○○○○○○為被告，均係以被告甲○○○○○○○○○○○○○○○○○○ ○○○○○○○向原告借款，而被告丁○○、己○○、戊○○為連帶保證人之借貸契約及連帶保證契約為由，
    為其主要論述，堪認原告追加之訴與其原起訴連帶保證契約
    之基礎事實同一，故原告追加之訴，合於前開規定，自應予
    准許。２、原告起訴時之聲明為被告應連帶給付美金二十二
    萬二千元，及自民國九十六年七月十四日起至清償日止，按
    年息百分之六．五八五計算之利息，暨逾期在六個月以內者
    按上開利率百分之十，逾期超過六個月者，按上開利率百分
    之二十計算之違約金。嗣於辯論中更改為請求被告應連帶給
    付原告美金二十一萬一千五百三十三．零四元，及其中美金
    七萬九千五百二十三．零四元，自九十六年八月三十一日起
    至清償日止，按年息百分之六．五八五計算之利息，暨自九
    十六年九月三十日起，逾期在六個月以內按上開利率百分之
    十，逾期超過六個月者，按上開利率百分之二十計算之違約
    金；其中美金十三萬二千元，自九十六年八月十三日起至清
　　償日止，按年息百分之六．五八五計算之利息，暨自九十六
  　年九月十三日起，逾期在六個月以內按上開利率百分之十，
    逾期超過六個月者，按上開利率百分之二十計算之違約金。
    屬應受判決事項聲明之減縮，亦應予准許。
三、又本件被告四人經合法通知，未於言詞辯論期日到場，核無
    民事訴訟法第三百八十六條所列各款情形，爰依原告之聲請
    ，由其一造辯論而為判決。
乙、實體方面：
一、原告起訴主張：
（一）被告甲○○○○○ ○○○○○○○○○○○○○ ○○○○○○○為資金週轉之需，於
      九十六年二月十四日邀同被告丁○○、己○○、戊○○為
      連帶保證人，與原告約定於授信總額度美金四十萬元之範
      圍內，為授信往來，且願共同遵守授信契約書各條款之約
      定。嗣被告甲○○○○○ ○○○○○○○○○○○○○ ○○○○○○○分別於九十六
      年二月二十六日向原告借款美金九萬元；九十六年二月二
      十七日向原告借款美金六萬七千元；九十六年三月二十三
      日向原告借款美金三萬元；九十六年四月二十三日向原告
      借款美金三萬五千元，共計借款美金二十二萬二千元。惟
      被告甲○○○○○ ○○○○○○○○○○○○○ ○○○○○○○屆期無法依約清償，
      遂又於九十六年六月十三日向原告申請展期，利息按六個
      月期臺北銀行間拆放款利率加碼年利率百分之０．八五，
      再除以０．九四四五，機動計付（目前合計為年率百分之
      六．五八五），並約定於九十六年七月十三日屆期本金、
      利息一次償還，遲延給付本金或利息時，除仍按上開利率
      計息外，其逾期在六個月以內者，按上開利率百分之十，
      逾期超過六個月以上部分，按上開利率百分之二十計付違
      約金，並約定如有授信契約書第七、八條之情事時視為全
      部到期。
（二）詎被告甲○○○○○ ○○○○○○○○○○○○○ ○○○○○○○於借款屆期時未依
      約還款，原告屢經催討，僅於九十六年八月十三日繳付部
      分利息美金一千二百五十八．九三元，及於九十六年八月
      三十日清償部分本金美金一萬零四百六十六．九六元、部
      分利息美金二百七十九．八八元，其餘欠款迄未蒙置理
　    ，是依據授信契約書第七條第一款，其債務應視為全部到
      期，共計尚積欠原告本金美金二十一萬一千五百三十三．
      零四元及其利息、違約金，為此原告依消費借款及連帶保
      證契約請求被告連帶清償如主文第一項所示之金額及利息
      、違約金等語。並聲明：如主文。
（三）原告所追加之被告甲○○○○○ ○○○○○○○○○○○○○ ○○○○○○○雖為設
      立於英屬維京群島之外國公司，惟依其所簽立之授信約定
      書第十六條約定，其契約書之解釋及適用，以中華民國法
      律為準據法，並約定若涉訟時合意以臺灣彰化地方法院為
      第一審管轄法院，故鈞院就本件訟訴有管轄權，併此敘明
      。
（四）對被告答辯之陳述：原告請求之違約金是一般銀行的常規
      ，所以沒有違約金過高的問題。
二、被告丁○○、己○○、戊○○等經合法通知未到，然據其提
    出之準備書狀，聲明、陳述如下：
　　被告丁○○自九十二年投資大陸，成立東莞柯鉅鞋業有限公
　  司（下稱柯鉅公司），苦心經營，然因：１、人民幣升值造
    成外匯差，成本提高。２、訂單不穩定，但工廠之成本、人
    事成本、水電等則固定要支出，且成本節節昇高。３、大陸
    基本工資調漲，成本提高。４、遭外國客戶倒帳。５、被告
    丁○○剛於大陸設廠時，每月只有三項規費要繳，到現在每
    月有十一項規費要繳，花費提高許多。致公司不堪虧損，而
    陷入經濟困境，償還無力，並非蓄意賴債，且被告經營之柯
    鉅公司與原告間亦有抵押債務可供擔保，原告雨天收傘，對
    被告等實乃一大打擊。再原告所計算之違約金實乃過高，因
    被告等自借款後，均按期納息不敢延誤，今卻要求利息之外
    ，又以百分之二十計算之高額違約金，顯有過高之虞等語置
    辯。並聲明：原告之訴駁回。如受不利判決，願供擔保請准
    宣告免為假執行。
三、被告甲○○○○○ ○○○○○○○○○○○○○ ○○○○○○○未於言詞辯論期日到場
    ，亦未具狀陳述表示意見。
四、原告主張之事實，業據提出相符之授信約定書、ＤＢＵ外幣
    原始成本利率表、授信動撥申請書兼借款憑證－國際金融業
    務分行（ＯＢＵ）、被告甲○○○○○ ○○○○○○○○○○○○○ ○○○○○○○公
    司執照及登記證明文件等件為證，核屬相符。且被告等人對
    於被告甲○○○○○ ○○○○○○○○○○○○○ ○○○○○○○，有向原告借得上開
    金額並不爭執，自堪信原告之主張為真實。
五、被告丁○○、己○○、戊○○等抗辯原告請求之違約金過高
    等語。原告則主張其請求之違約金是一般銀行的常規，所以
    沒有違約金過高的問題等語。按當事人約定契約不履行之違
    約金過高者，法院固得依民法第二百五十二條以職權減至相
    當之數額，惟是否相當仍須依一般客觀事實、社會經濟狀況
    及當事人所受損害情形，以為酌定標準。再按當事人主張有
    利於己之事實者，就其事實有舉證之責任，民事訴訟法第二
    百七十七條定有明文。本件被告主張原告請求之違約金過高
    ，自應由被告等盡舉證責任，惟被告丁○○、己○○、戊○○等均未舉證以實其說。再本件兩造約定，如被告遲延清償
    時，違約金以逾期在六個月以內按應付利息之利率百分之十
    ，逾期超過六個月者，按應付利息之利率百分之二十計算，
    僅達原約定利率之百分之十及二十。本院審酌本件借款事實
    、社會經濟狀況、本件兩造約定之違約金計付標準，與一般
    銀行關於違約金之計付常例相同，認本件違約金之約定尚無
    過高之情形，被告辯稱違約金過高等語，應無可取。
六、從而，原告依消費借貸契約及連帶保證契約請求被告連帶給
    付借款美金二十一萬一千五百三十三．零四元，及其中美金
    七萬九千五百三十三．零四元，自九十六年八月三十一日起
    至清償日止，按年息百分之六．五八五計算之利息，暨自九
　　十六年九月三十日起，逾期在六個月以內按上開利率百分之
　  十，逾期超過六個月者，按上開利率百分之二十計算之違約
    金；其中美金十三萬二千元，自九十六年八月十三日起至清
    償日止，按年息百分之六．五八五計算之利息，暨自九十六
    年九月十三日起，逾期在六個月以內按上開利率百分之十，
    逾期超過六個月者，按上開利率百分之二十計算之違約金，
    為有理由，應予准許。
七、兩造分別陳明願供擔保，分別請求宣告假執行或免為假執行
    ，經核並無不合，爰各酌定相當之擔保金額，併准許之。
八、本件事實已臻明確，兩造其餘攻擊防禦方法，經審酌後均與
    本件判決結果不生影響，無一一論述必要，並此敘明。
據上論結，原告之訴為有理由，依民事訴訟法第三百八十五條第
一項前段、第八十五條第二項、第三百九十條第二項、第三百九
十二條第二項，判決如主文。
中　　華　　民　　國　　96　　年　　12　　月　　 6　　日
                  民事第二庭    法　官　陳秋錦
以上正本係照原本作成。
如對判決上訴，應於判決送達後20日內向本院提出上訴狀。
中　　華　　民　　國　　96　　年　　12　　月　　 6　　日
                      　　　    書記官　王惠嬌
